【裁判字號】    98,訴,630
【裁判日期】    981111
【裁判案由】    誣告
【裁判全文】
臺灣臺北地方法院刑事判決               98年度訴字第630號
公  訴  人  臺灣臺北地方法院檢察署檢察官
被      告  己○○
上列被告因誣告案件，經檢察官提起公訴（九十七年度偵字第二
七○六六號），本院判決如下：
    主    文
己○○意圖他人受刑事處分，向該管公務員誣告，處有期徒刑肆
月。
    犯罪事實
一、己○○為址設臺北市○○區○○街一一號五樓之開顯國際有
    限公司名義負責人，明知開顯國際有限公司實際負責人戊○○為向丙○○任職之國聯生物科技股份有限公司換票及借貸
    新臺幣（下同）四十萬元，於民國九十七年六月底某日時，
    在前揭開顯國際有限公司內，已將如附表編號一、三所示支
    票二紙交付予國聯生物科技股份有限公司職員辛○○，且丙○○並非開顯國際有限公司財務經理，亦無竊取如附表所示
    支票三紙之情事，竟基於意圖使丙○○受刑事處分之犯意，
    先於九十七年九月十九日某時，前往稻江商業銀行民生分行
    ，以如附表編號一、二所示支票二紙為公司財務經理（即丙○○）捲款潛逃將兩張空白支票拿走為由，辦理掛失止付手
    續，並填具票據掛失止付通知書，向臺灣票據交換所申報該
    紙票據遺失，另填具遺失票據申報書，向有偵查犯罪職務之
    警察局申報票據被竊，請求該管公務員協助偵查丙○○竊盜
    罪嫌；復基於前開意圖使丙○○受刑事處分之同一犯意，於
    九十七年九月二十六日某時，前往陽信商業銀行復興分行，
    以如附表編號三所示支票一紙為公司經理邱碩文（即丙○○
    ）捲款潛逃拿走為由，辦理掛失止付手續，並填具票據掛失
    止付通知書，向臺灣票據交換所申報該紙票據遺失，另填具
    遺失票據申報書，向有偵查犯罪職務之警察局申報票據被竊
    ，請求該管公務員協助偵查丙○○竊盜罪嫌，而向該管公務
    員誣告犯罪，使丙○○有受刑事訴追之虞。嗣國聯生物科技
    有限公司為向丁○○調現四十萬元以貸予開顯國際有限公司
    ，於九十七年八月六日、七日某時許，由丙○○透過施琦琛
    將如附表編號三所示支票一紙交付予丁○○，經執票人丁○○於九十七年八月八日委託上海商業儲蓄銀行桃園分行屆期
    提示上開如附表編號三所示支票一紙未獲付款，臺灣票據交
    換所於九十七年十月十三日以臺票總字第○九七○○○七七
    三九號函請臺北市政府警察局松山分局偵查掛失人開顯國際
    有限公司己○○申報票據被竊是否屬實後，復經國聯生物科
    技有限公司於九十七年七月六日委託華南商業銀行大安分行
    屆期提示上開如附表編號一所示支票一紙未獲付款，臺灣票
    據交換所於九十七年十一月二十六日以臺票總字第○九七○○○九一九一號函請臺北市政府警察局松山分局偵查掛失人
    開顯國際有限公司己○○申報票據被竊是否屬實後，始循線
    查獲。
二、案經臺北市政府警察局松山分局報請臺灣臺北地方法院檢察
    署檢察官偵查起訴。
    理    由
壹、證據能力部分：
  一、被告以外之人於偵查中向檢察官所為之陳述，除顯有不可
      信之情況者外，得為證據，刑事訴訟法第一百五十九條之
      一第二項定有明文。查，證人丁○○、丙○○於九十七年
      十二月二十五日、九十八年二月二十三日偵查中分別到庭
      具結向檢察官所為之證述，均無任何顯不可信之情況，依
      刑事訴訟法第一百五十九條之一第二項規定，自均得為證
      據。
  二、次按被告以外之人於審判外之言詞或書面陳述，除法律有
      規定者外，不得作為證據，刑事訴訟法第一百五十九條第
      一項定有明文。又按被告以外之人於審判外之陳述，雖不
      符前四條之規定，而經當事人於審判程序同意做為證據，
      法院審酌該言詞陳述或書面陳述作成時之情況，認為適當
      者，亦得為證據。當事人、代理人或辯護人於法院調查證
      據時，知有刑事訴訟法第一百五十九條第一項不得為證據
      之情形，而未於言詞辯論終結前聲明異議者，視為有前項
      之同意，同法第一百五十九條之五規定甚明。本院認定事
      實所憑之證據，部分屬傳聞證據，惟檢察官及被告己○○
      均未於本院言詞辯論終結前聲明異議，本院審酌該等言詞
      或書面陳述作成之情況，並無非出於任意性或不正取供，
      或違法或不當情事，且客觀上亦無不可信之情況，堪認為
      適當，依刑事訴訟法第一百五十九條之五第二項規定，均
      得作為
貳、實體部分：
  一、訊據被告固不否認於前開時間、地點，接續以如附表所示
      支票三紙為公司經理邱碩文（即丙○○）捲款潛逃拿走為
      由，辦理掛失止付手續，並填具遺失票據申報書，向有偵
      查犯罪職務之警察局申報票據遺失，請求該管公務員協助
      偵查丙○○竊盜罪嫌等事實，惟矢口否認有何誣告犯行，
      辯稱：伊是公司負責人，負責審核、保管公司票據，丙○○是開顯國際有限公司實際負責人，負責處理公司財務、
      業務，伊發現公司有幾張票不見後詢問丙○○，丙○○說
      不知道，伊要掛失的時候找不到丙○○，所以才寫丙○○
      捲款潛逃云云。經查：
  （一）被告為址設臺北市○○區○○街一一號五樓之開顯國際
        有限公司名義負責人，先於九十七年九月十九日某時，
        前往稻江商業銀行民生分行，以如附表編號一、二所示
        支票二紙為公司財務經理（即丙○○）捲款潛逃將兩張
        空白支票拿走為由，辦理掛失止付手續，並填具票據掛
        失止付通知書，向臺灣票據交換所申報該紙票據遺失，
        另填具遺失票據申報書，向有偵查犯罪職務之警察局申
        報票據遺失，請求該管公務員協助偵查丙○○竊盜罪嫌
        ；復於九十七年九月二十六日某時，前往陽信商業銀行
        復興分行，以如附表編號三所示支票一紙為公司經理邱
        碩文（即丙○○）捲款潛逃拿走為由，辦理掛失止付手
        續，並填具票據掛失止付通知書，向臺灣票據交換所申
        報該紙票據遺失，另填具遺失票據申報書，向有偵查犯
        罪職務之警察局申報票據遺失，請求該管公務員協助偵
        查丙○○竊盜罪嫌；嗣證人丁○○、國聯生物科技有限
        公司分別屆期提示上開如附表編號三、一所示支票各一
        紙未獲付款等事實，業據被告於本院審理時坦承不諱，
        復經證人丁○○於九十七年十二月二十五日偵查及本院
        九十八年十月十四日審判期日中到庭證述屬實，且經證
        人即國聯生物科技股份有限公司負責人甲○○於九十八
        年一月六日警詢時供述無訛，並有臺灣票據交換所（總
        所）00000000號退票理由單（１）、臺灣票據
        交換所（總所）00000000號退票理由單（２）
        、臺灣票據交換所（總所）00000000號退票理
        由單（１）、如附表編號一所示支票、如附表編號三所
        示支票、掛失止付票據提示人資料查報表、票據掛失止
        付通知書及遺失票據申報書（以上均影本）等件在卷可
        稽，並經本院依職權調閱開顯國際有限公司案卷查閱無
        訛，應堪採信。
  （二）開顯國際有限公司實際負責人戊○○為向證人丙○○任
        職之國聯生物科技股份有限公司換票及借貸四十萬元，
        於九十七年六月底某日時，在前揭開顯國際有限公司內
        ，將如附表編號一、三所示支票二紙交付予證人即國聯
        生物科技股份有限公司職員辛○○，證人丙○○並非開
        顯國際有限公司財務經理，亦無竊取如附表所示支票三
        紙等事實，業經證人甲○○於九十八年一月六日警詢時
        供稱：如附表編號一所示支票是於九十七年七月六日軋
        入華南銀行大安分行，該支票係該公司經理辛○○於九
        十七年六月底前往開顯公司換票，支票開票人是己○○
        沒錯等語明確。復經證人丙○○先於九十八年二月二十
        三日偵查中證稱：伊沒有在開顯國際有限公司擔任經理
        ，當時是在公司員工辛○○拿公司的票和開顯國際有限
        公司真正的負責人戊○○換票，伊等拿去開顯國際有限
        公司換的票，都是比他的票早三天兌現，自從伊公司跳
        票後，開顯國際有限公司就把他們所有開給伊等的票都
        跳票或掛失等語；復於本院九十八年十月十四日審判期
        日中到庭證稱：伊沒有在開顯國際有限公司工作過，伊
        曾經與被告背後的老闆戊○○用嶺茂公司、靚肌公司的
        名義，在臺北市○○街一一號五樓合作過一些代工業務
        ，戊○○出公司和辦公室，伊負責接業務，後來因為伊
        和戊○○有財務的爭執，戊○○就把應收帳款和存貨都
        拿走，公司做不下去，伊就離開了，沒有和戊○○來往
        ，直到伊於九十六年九月八日開始在國聯生物科技股份
        有限公司工作，才開始又和戊○○有生意往來，戊○○
        跟伊叫貨，也有透過伊向國聯生物科技有限公司貸款四
        十萬元、十萬元，國聯生物科技有限公司也有跟戊○○
        交換票。如附表編號三所示支票應該是戊○○拿四十萬
        元支票委託伊等向金主借貸四十萬元，票面金額四十二
        萬元是因為有加計利息，這是票貼的票，當時講好公司
        才派員工辛○○去向戊○○拿，拿到之後，伊也有和戊○○通電話，並在到期日前的兩個多月左右，拿這張票
        向丁○○借錢，借到錢，再交代公司財務人員直接匯到
        開顯國際有限公司或嶺茂公司的帳戶交給戊○○。雖然
        伊等在同一個時點另外有請公司員工辛○○交付票據給
        戊○○，但那是公司員工辛○○拿公司的票去向戊○○
        換票，而這四十二萬元是純借貸，沒有換票關係。伊並
        沒有拿走開顯國際有限公司或戊○○名下任何公司的款
        項等語綦詳，並有勞工保險局九十八年三月十一日保承
        資字第○九八一○○八五七六○號函、臺灣土地銀行樹
        林分行九十八年十月二十六日樹存字第○九八○○○○
        三五七號函檢送之客戶歷史交易明細查詢影本及作金庫
        銀行東臺北分行檢送之合作金庫銀行各類存款分戶交易
        明細表（存款經辦員保管）影本等件附卷可參。
  （三）被告雖以前開情詞置辯。惟查，證人辛○○於本院前開
        審判期日中到庭證稱：伊和丙○○在國聯生物科技有限
        公司裡面算是長官和部屬的關係，丙○○是伊的長官，
        職稱是副董事長，伊是部門主管，掛名總經理。丙○○
        幾乎每天都會到國聯生物科技股份有限公司上班，並沒
        有在其他公司工作。伊有在中永和的咖啡廳，和丙○○
        一起見過戊○○二次，一次是聊天喝咖啡，一次是丙○○和戊○○有互相開立支票給對方，另外，伊在延吉街
        自己見過戊○○一次，丙○○和戊○○通過電話後派伊
        過去，丙○○有交付伊幾張支票，伊就從國聯生物科技
        股份有限公司出發去延吉街，見到戊○○後把支票給他
        ，戊○○收下支票，並且再給伊其他的支票，但是伊不
        記得支票張數了等語。又證人丁○○於本院九十八年十
        月十四日審判期日中證稱：丙○○說他是國聯生物科技
        股份有限公司的副董事長，交如附表編號三所示支票給
        伊時，發票人以及背面國聯生物科技股份有限公司的背
        書章都蓋好了。伊之前也有收過嶺茂公司的票，除了如
        附表編號三所示支票外，也有收過開顯國際有限公司的
        票，而且票都有兌現，票上面的公司大小章也都相同等
        語，足認被告前開所辯均不足採信。
  （四）再者，被告於本院九十八年十月二十八日審判期日中自
        承：公司的業務都是丙○○處理的，丙○○是開顯國際
        有限公司、嶺茂公司、靚肌公司、龍鼎公司、晶緻公司
        等公司之實際負責人，對外一切業務收帳款都是由他負
        責。那時候丙○○在公司的職稱是財務經理，對外財務
        、業務都是他處理的，那時候票不見了，伊有去問丙○○，丙○○說不知道，沒有拿票，伊才去報遺失，丙○○也說好，伊去掛失（票據）時，找不到丙○○的人，
        才寫他捲款潛逃，丙○○算是沒有經過伊的同意就把票
        開出去。丙○○雖然是開顯國際有限公司實際負責人，
        但伊還是負責人，票還是算伊保管，丙○○每次開票前
        雖然沒有經過伊同意或說明票的具體用途，但最少有說
        他要開票，伊有時候也會把支票大小章蓋好先給他，他
        要開票前會再跟伊說他要開票等語，辜不論證人丙○○
        是否為開顯國際有限公司實際負責人或財務經理，均無
        礙於被告主觀上確已知悉如附表所示支票均非證人丙○○捲款潛逃而竊取之事實，是被告主觀上確有誣告證人
        丙○○涉嫌竊盜罪嫌之意圖，堪予認定。
  （五）此外，證人庚○○於本院九十八年十月十四日審判期日
        中固到庭證稱：伊經由戊○○介紹，在二、三年前認識
        被告，戊○○說被告是他公司的員工，因為戊○○友好
        幾個公司，伊不知道是哪一個公司；伊也是經由戊○○
        介紹，在五、六年認識邱碩文（即丙○○），戊○○說
        邱碩文是他們公司的副總，伊不清楚邱碩文跟被告的關
        係，邱碩文和被告也沒有一起找過伊或與伊一起見面等
        語；證人乙○○於本院前開審判期日中亦證稱：伊於九
        十五年初到九十五年底，因為製造化妝品、洗劑、洗髮
        精轉賣給嶺茂公司、靚肌公司，與公司經理或總經理邱
        碩文有生意往來，曾在位在臺北市○○街一一號五樓之
        嶺茂公司看過被告，但伊不知道嶺茂公司的老闆，也不
        認識被告，更不知道被告的職稱，或與邱碩文的關係為
        何。後來還有一家開顯國際有限公司的牌子也掛在臺北
        市○○街一一號五樓的辦公室，但是伊等從來沒有與開
        顯國際有限公司做過生意，伊也已經三、四年沒有和邱
        碩文聯繫過等語，惟均不足以證明證人丙○○於九十七
        年間確實在開顯國際有限公司任職，並擔任公司財務經
        理，自均不足作為對被告有利之認定，併予敘明。
  （六）綜上所述，被告所辯均屬事後卸責之詞，不足採信，本
        件事證明確，被告犯行堪已認定，應予依法論科。
  二、核被告所為，係犯刑法第一百六十九條第一項之誣告罪。
      檢察官雖僅就被告向有偵查犯罪職務之警察局申報如附表
      編號三所示支票一紙被竊，請求該管公務員協助偵查證人
      丙○○竊盜罪嫌部分之犯行提起公訴，惟被告向有偵查犯
      罪職務之警察局申報如附表編號一、二所示支票二紙被竊
      ，請求該管公務員協助偵查證人丙○○竊盜罪嫌之犯罪事
      實，與已起訴之上開部分有事實上一罪關係，本院自應併
      予審判，附此敘明。爰審酌被告虛構事實誣告他人犯罪，
      除使國家偵查權不當發動外，亦致證人丙○○疲於應訴，
      浪費時間、精力及費用，惡性非輕，犯後猶飾詞飾責，未
      見悔意，兼衡其犯罪之動機、目的、手段、情節及犯罪所
      生損害等一切情狀，量處如主文所示之刑，以資懲儆。
據上論斷，應依刑事訴訟法第二百九十九條第一項前段，刑法第
一百六十九條第一項，判決如主文。
本件經檢察官申心蓓到庭執行職務
中    華    民    國    98    年    11    月    11    日
                    臺灣臺北地方法院刑事第六庭
                        審判長法  官  張永宏
                              法  官  林晏如
                              法  官  雷淑雯
以上正本證明與原本無異。
如不服本判決，應於判決送達後十日內，向本院提出上訴狀（應
抄附繕本）。告訴人或被害人如對於本判決不服者，應具備理由
請求檢察官上訴，其上訴期間之計算係以檢察官收受判決正本之
日期為準。
                              書記官  潘文賢
中    華    民    國    98    年    11    月    16    日
附錄本案論罪科刑法條全文：
中華民國刑法第一百六十九條
意圖他人受刑事或懲戒處分，向該管公務員誣告者，處七年以下
有期徒刑。
意圖他人受刑事或懲戒處分，而偽造、變造證據，或使用偽造、
變造之證據者，亦同。
附表：
┌─┬────┬────┬────┬─────┬────┐
│編│發票人  │付款人  │支票號碼│ 票面金額 │ 發票日 │
│號│        │        │        │（新臺幣）│        │
├─┼────┼────┼────┼─────┼────┤
│一│開顯國際│稻江商業│ＢＵ○三│三十四萬八│九十七年│
│  │有限公司│銀行民生│九二四○│千七百六十│九月二十│
│  │        │分行    │六      │八元      │五日    │
├─┼────┼────┼────┼─────┼────┤
│二│開顯國際│稻江商業│ＲＷ○四│（未載）  │（未載）│
│  │有限公司│銀行民生│八一○二│          │        │
│  │        │分行    │七      │          │        │
├─┼────┼────┼────┼─────┼────┤
│三│開顯國際│陽信商業│ＡＢ一四│四十二萬元│九十七年│
│  │有限公司│銀行復興│三三八九│          │十月三日│
│  │        │分行    │四      │          │        │
└─┴────┴────┴────┴─────┴────┘


司法院資訊處製作；財團法人民間司法改革基金會備份。
